【裁判字號】    95,交訴,83
【裁判日期】    951128
【裁判案由】    公共危險
【裁判全文】
臺灣新竹地方法院刑事判決              95年度交訴字第83號
公  訴  人  臺灣新竹地方法院檢察署檢察官
被      告  乙○○
                    弄5號
選任辯護人  洪桂如律師
上列被告因公共危險案件，經檢察官提起公訴（九十五年度偵字
第四六九五號）後，被告於準備程序中就被訴事實為有罪之陳述
，檢察官復於準備程序當庭言詞聲請改依協商程序而為判決，本
院裁定進行認罪協商程序，判決如下：
    主  文
乙○○駕駛動力交通工具肇事，致人受傷而逃逸，處有期徒刑陸
月，如易科罰金，以新臺幣壹仟元折算壹日。緩刑貳年。
    犯罪事實及理由
一、犯罪事實：
（一）乙○○於民國九十五年八月一日下午六時四十七分許，駕
      駛車號二○二三─ＫＦ號自用小客車，沿新竹市○○路西
      往東方向行經京元電子公司前之路口時，原應注意車前狀
      況並隨時採取必要之安全措施，且行經無號誌之交岔路口
      應減速慢行，而依當時天候晴、日間有自然光線、在市區
      道路之三岔路口、柏油路面乾燥、無缺陷，視距良好無障
      礙物，並無不能注意之情形，竟疏未注意及此，而在行經
      前開路口時貿然直行未減速，適甲○○騎乘ＦＮ八－八三
      八號重機車在乙○○前開汽車前方欲準備左轉，雙方遂發
      生擦撞，造成甲○○受有多處鈍挫傷合併擦傷等傷害（過
      失傷害另經臺灣新竹地方法院檢察署檢察官為不起訴處分
      ），詎乙○○於肇事致甲○○受傷後，竟未停車查看並對
      甲○○採取適當救護即逕自逃逸離去，嗣經員警據報前往
      處理，始悉上情，並經由甲○○所提供之車牌號碼循線查
      獲乙○○。
（二）案經甲○○訴由新竹市警察局第二分局報告臺灣新竹地方
      法院檢察署檢察官偵查起訴，由本院合議庭裁定由受命
      法官獨任改依協商程序而為判決。
二、證據及理由
（一）被告乙○○於警詢、偵查中之供述及本院準備、協商程序
      中坦承不諱，其稱：他於九十五年八月一日下午六時四十
      七分許，駕駛車號二○二三－ＫＦ號自用小客車，沿新竹
      市○○路往慈雲路西向東方向返家途中，當時天候晴天、
      路狀正常、車流量多、視線正常且無障礙物，他行駛於一
      般車道，車速約三十公里，在行經京元電子公司前之未設
      有交通號誌之交岔路口時，他因沒有發現被害人甲○○騎
      乘機車要左轉而與被害人甲○○發生擦撞，且當時對向有
      來車，他便趕快開走沒有下車察看，後來在距案發現場約
      一分鐘之車程距離他有發現有一名女生在副駕駛座右邊一
      直看他，等到他回到家則發現車子之右後方車輪及車門有
      刮痕等語（見偵查卷第四至五、二四至二五頁，本院卷第
      十五、二五頁）。
（二）告訴人即被害人甲○○於警詢、偵查中之指訴，其稱：他
      於九十五年八月一日下午六時四十七分許，騎乘車號ＦＮ
      八－八三八號重型機車沿埔頂路要左轉至新竹市○道○路
      ，因路口沒有號誌，他有打左轉燈，且當時對面有車過來
      ，他就往右慢慢騎，忽然被告乙○○駕駛車號二○二三－
      ＫＦ號自用小客車從他的左後方擦撞過來，他便人車倒地
      ，因而致他的手與腳等處均有擦傷，且車子之左前方手把
      、左後側葉子板靠近標誌處、左側後視鏡等處均有白色刮
      擦痕，他當時有看見被告乙○○於發生擦撞後車速有稍微
      減慢，但是開一段路後又快速駛離以及有一位騎機車之小
      姐看見後有追上被告乙○○所駕駛車號二○二三－ＫＦ號
      自用小客車等語（見偵查卷第六至七、二三至二四頁）。
（三）目擊證人即蔡仙虹於偵查中之證述，其稱：她於九十五年
      八月一日下午六時許，騎乘機車下班要回新竹市○○路住
      處，當時她從京元電子大門方向出來，騎在慢車道上，行
      經路口準備左轉至埔頂路時，看見被害人甲○○騎乘機車
      很慢準備左轉，後面有一台白色的車開得很快，就撞到被
      害人甲○○之機車，當時聲音很大，現場很多人在停下來
      觀看，那部車在撞到被害人甲○○後有停一下子，在路中
      央閃黃燈，隔幾秒後就加速開走，所以她就追上去，跟在
      白色車子後面一直按喇叭，之後白色車子有減速但沒有停
      車，她便繞到副駕駛座旁邊按喇叭且往後比手勢，駕駛有
      跟她搖搖手，並無搖下車窗，之後駕駛就加速開走，她便
      記下車號等語（見偵查卷第三二至三三頁）。
（四）新竹市警察局第二分局道路交通事故現場圖、道路交通事
      故調查報告表(一)、(二)等（見偵查卷第九、十至十一頁）。
（五）被害人甲○○所提衛生署新竹醫院九十五年八月二日診斷
      證明書一紙，其診斷結果為：多處鈍挫傷合併擦傷，左前
      臂十二乘二公分、左掌一乘以一公分、左膝三乘以二公分
      等（見偵查卷第十二頁）。
（六）車號二○二三－ＫＦ號自用小客車及車號ＦＮ八－八三八
      號重型機車之採證照片六張（見偵查卷第十八至二○頁）
      。
（七）被害人甲○○於九十五年九月二十日所提之撤回告訴狀一
      紙（見偵查卷第二七頁）。
（八）被告乙○○與告訴人甲○○於九十五年八月十五日調解成
      立之調解書一紙（見九十五年度調參字第一二九二號調解
      卷第二頁）。
（九）按汽車駕駛人駕駛汽車肇事致人受傷或死亡，應即採取救
      護或其他必要措施，並向警察機關報告，不得駛離或逃逸
      ，道路交通管理處罰條例第六十二條第一項定有明文。又
      因道路交通事故之發生，常非於己之鄰親家里，時有告救
      不能情事，乃科以肇事者須即採取救護或其他必要措施，
      並應向警察機關報告之法定義務，以防因就醫延誤致生無
      謂傷亡，並俾得通知傷亡者家屬到場，以明責任，是凡肇
      事人於行車肇事致人受傷或死亡，未即採取救護或其他必
      要措施，並向警察機關報告，即駕車逃逸者，均應依該規
      定處罰，至其嗣後是否受刑事訴追及已否與被害人達成民
      事和解，賠償損失，對其應受處罰一節，並不生影響。職
      是之故，汽車駕駛人駕駛汽車肇事，不論其責任之歸屬為
      何，即有義務留在肇事現場，採取救護或其他必要措施，
      並向警察機關報告，以維護他人之生命與其他用路人之交
      通安全。其立法目的，既係促使駕駛人於肇事致死傷後，
      能對被害人即時救護，報告警察機關，以減少死傷，是該
      罪之成立祇以行為人有駕駛動力交通工具肇事，致人死傷
      而逃逸之事實為已足（最高法院九十二年度臺上字第四四
      六八號刑事判決參照）。本件被告乙○○駕駛車輛撞擊被
      害人甲○○所騎乘之機車，並造成被害人甲○○受有事實
      欄所示之傷害，被告既知悉被害人甲○○係騎乘機車倒地
      ，機車並無如汽車板金般具有防護力，摔倒將會成傷，是
      以被告對被害人甲○○當場受有傷害應有認識，其竟未採
      取救護或其他必要措施，並向警察機關報告，即竟行駕車
      離去嗣經警循線查獲，其肇事逃逸已甚灼然，被告於本院
      中之自白，應與事實相符。是被告肇事逃逸之犯行，堪以
      認定。
三、應適用之法條：刑事訴訟法第四百五十五條之四第二項、第
    四百五十五條之八、第四百五十五條之十一第二項、第四百
    五十四條，刑法第一百八十五條之四、第四十一條第一項前
    段、第七十四條第一項第一款，判決如主文所示之刑。
四、本件經檢察官與被告乙○○於審判外達成協商之合意且被告
    已認罪，其合意內容為：
（一）被告願受科刑範圍為有期徒刑六月，如易科罰金，以新臺
      幣（下同）一千元折算一日；緩刑二年（查被告素行良好
      ，前未曾受有期刑以上刑之宣告，有臺灣新竹地方法院檢
      察署刑案資料查註紀錄表、臺灣高等法院被告前案紀錄各
      一份在卷可按。被告因一時失慮致犯本罪，其業取得被害
      人甲○○之諒解，且經被害人甲○○於偵訊時以書狀撤回
      本案過失傷害部分之告訴，已如前述，其經此科刑教訓，
      當知謹慎而無再犯之虞，認其所宣告之刑，以暫不執行為
      宜）；並應於九十五年十一月二十八日前捐款三萬元予財
      團法人基督教中華協力會伯大尼老人照顧中心。
（二）經查，上開協商合意並無刑事訴訟法第四百五十五條之四
      第一項所列情形之一，檢察官聲請改依協商程序而為判決
      ，本院爰不經言詞辯論，於協商合意範圍內為協商判決，
      合予敘明。
五、附記事項：
    被告乙○○業已於九十五年十一月十五日捐款三萬元予財團
    法人基督教中華協力會伯大尼老人照顧中心，有新竹國際商
    業銀行聯行往來收執聯一紙在卷可佐（附於本院卷）。
六、協商判決除有刑事訴訟法第四百五十五條之四第一項第一款
    於本訊問程序終結前，被告撤銷協商合意或檢察官撤回協商
    聲請者；第二款被告協商之意思非出於自由意志者；第四款
    被告所犯之罪非第四百五十五條之二第一項所定得以協商判
    決者；第六款被告有其他較重之裁判上一罪之犯罪事實者；
    第七款法院認應諭知免刑或免訴、不受理者情形之一，及違
    反同條第二項「法院應於協商合意範圍內為判決；法院為協
    商判決所科之刑，以宣告緩刑或二年以下有期徒刑、拘役或
    罰金為限」之規定者外，檢察官與被告均不得上訴。
七、如有前項得上訴之情形，得自收受宣示判決筆錄送達之日起
    十日內，向本院提出上訴書狀，上訴於第二審法院。
本案經檢察官林奕到庭執行職務
中    華    民    國  九十五    年  十一   月   二十八 日
                  臺灣新竹地方法院刑事第四庭
                              法  官
以上正本證明與原本無異。
中    華    民    國  九十五    年  十一   月   二十八 日
                              書記官
附錄論罪科刑法條
中華民國刑法第一百八十五條之四
駕駛動力交通工具肇事，致人死傷而逃逸者，處六月以上五年以
下有期徒刑。


司法院資訊處製作；財團法人民間司法改革基金會備份。
